【裁判字號】    92,台上,1123
【裁判日期】    920307
【裁判案由】    擄人勒贖
【裁判全文】
最高法院刑事判決                              九十二年度台上字第一一二三號
    上  訴  人  甲○○
                乙○○
右上訴人等因擄人勒贖案件，不服台灣高等法院台南分院中華民國九十一年十二月十
八日第二審更審判決（九十一年度上更(一)字第四五四號，起訴案號：台灣台南地方法
院檢察署九十年度偵字第二八三、七六二號），提起上訴，本院判決如左：
    主  文
上訴駁回。
    理  由
按刑事訴訟法第三百七十七條規定：上訴於第三審法院，非以判決違背法令為理由，
不得為之。是提起第三審上訴，應以原判決違背法令為理由，係屬法定要件。且必須
依據卷內資料為具體之指摘，並足據以辨認原判決已具備違背法令之形式，始屬相當
。本件原判決撤銷第一審關於上訴人甲○○、乙○○部分之科刑判決，改判論甲○○
、乙○○以共同意圖勒贖而擄人罪，甲○○處有期徒刑拾伍年；乙○○處有期徒刑拾
年。係依憑上訴人等對於其等與鄭志豪、王瑞鑫、陳立偉（以上均以妨害自由罪判刑
確定）等人於民國八十九年十二月二十七日下午五時五分許，在台南縣永康市○○路
二六九巷內強押被害人王育奇上車，並以黃色塑膠帶綑綁王育奇雙手、眼睛及嘴巴，
旋將王育奇擄至台南縣永康市○○路二六四號甲○○住處三樓私行拘禁，及向王育奇
之父王進福勒贖錢財，二人並共同前往取贖朋分花用之事實，供認不諱。並參酌共同
被告鄭志豪、王瑞鑫、陳立偉之供證及被害人王育奇、王進福指訴之情節。復有通訊
監察譯文、現場照片四幀附卷及乙○○、甲○○花用剩餘之贓款新台幣（下同）二萬
三千七百四十三元、一萬四千六百元扣案可稽等證據資料，而為論斷，已敘述其所憑
之證據及認定之理由。而以上訴人等否認有共同擄人勒贖犯行，甲○○辯稱：係為了
向訴外人陳獻水追討債務，致錯綁被害人王育奇，始將錯就錯向王進福恐嚇取財，且
僅取得贖款三百三十四萬元云云。然查(一)王進福於警訊時證稱：「我於同日下午二十
一時（原判決誤載為二十時）三十五分許，歹徒打電話來說：『你，王董明天準備二
千萬元，你兒子在我手中』，我便回答歹徒說不要那麼多，我手頭沒有那麼多，歹徒
即回應說，你不要囉嗦，錢準備好就對了，便掛電話」，於原審及第一審法院證述：
「我認識甲○○，以前住在同一社區，我沒有欠他錢」「第一通電話是告訴我說：『
你兒子在我手上』，有叫我王董你要準備二千萬元，沒有提到債務要如何處理」等語
，而甲○○亦明確供稱：第一通電話是伊自己打的等語。堪認甲○○在綁架王育奇之
前及打電話給王進福時，已知悉被害人王育奇之父親為「王董」即王進福，而非「陳
董」陳獻水。(二)王育奇於第一審法院證以：「他們綁我的地方就在我家附近，應該知
道我家在那裏」「甲○○住在我們社區，有點頭之交，他也認識我爸爸，他們工廠二
、三年前在我們社區，當時就已認識甲○○，是王福仁的工廠，但搬走了，甲○○在
王福仁的工廠上班，所以我們知道他是王福仁的弟弟，兩年多來甲○○有交貨給我們
公司過」等語。亦可認定甲○○與被害人王育奇及其父親王進福認識，且苟如甲○○
所稱：事發時抓錯人云云，則甲○○為何不立即釋放被害人王育奇，仍打第一通電話
給王進福要求贖金，且稱王進福為「王董」而非稱「陳董」？(三)證人即陳獻水之子陳
才旺經第一審法院於九十年十月二十二日傳訊到庭作證，其體型、外觀與被害人王育
奇明顯不同，有陳才旺、王育奇站在一起之照片附卷可憑。且陳才旺證稱：伊於八十
八年入伍，今（九十）年退伍，僅在八十三年曾在永康市○○○路三百多巷做電腦車
床工作，沒多久就辭職了等語。是甲○○所辯：當時（八十九年十二月二十七日）伊
係要抓陳獻水之子陳才旺，而誤抓王育奇，即嫌無據。(四)案發現場經第一審法院到場
履勘結果：「被害人王育奇上班之豐華交通工業股份有限公司（下稱豐華公司）地處
偏僻，且附近沒有其他相當工廠的工人行經此路線，應只有豐華公司員工會走，且從
被害人工廠至案發現場錯綜複雜，除一路跟蹤被害人或已知被害人上、下班路線外，
非常容易失去被害人的蹤影」，且第一審法院再於九十年十月五日履勘現場時，甲○
○雖稱：「有看到陳獻水的兒子騎機車過去，我再打電話給鄭志豪，同時有描述目標
長相，沒戴安全帽，……」云云，惟第一審法院法官在現場實地觀察結果：「雖然甲
○○等待被害人的地點交通繁忙，有許多機車經過，但地下道上來之後右轉人車稀少
，大部分人車均直行，顯少有車子往被害人行走的方向。」有刑事勘驗筆錄二紙附卷
可憑。乃甲○○卻事先即安排乙○○等四人在該處等候，足證甲○○已事先勘查王育
奇之下班回家之路徑。又台南縣永康市公所於九十年十月十七日以九０所工字第三四
一三三號函覆第一審法院稱：「永康市○○路立體交叉工程，竣工日期為八十九年十
二月二十一日」，有該函附卷可按。足證甲○○所辯：那邊在施工，車子會走這邊之
詞，亦與事實不符。(五)甲○○雖另提出訴外人陳獻水簽發之支票多紙，欲證明其與陳
獻水確有債務糾紛云云。惟查甲○○所提出之上開支票，均未載明受款人為何人，再
觀諸上開支票背面，亦未見有甲○○之背書，是訴外人陳獻水支票是否簽發予甲○○
，並非無疑，甲○○所提上開支票尚難為其有利之認定。(六)被害人王進福於原審指稱
：伊丟下六百萬元時，刑警於車未停穩就跳下車，且於車停穩伊亦隨即趕到現場，刑
警當場將餘款點交給伊，確為十二萬九千元等語，參諸王榮福於第一審法院供稱：贖
款共五百七十幾萬元，一個人分一百六十萬元，剩下的錢偷渡付二百萬元，身分證、
護照花了六十幾萬元，乙○○亦供述：伊事後分得一百六十七萬元，但伊認錢不只三
百多萬元等語，足證王進福所指上訴人等取得之贖款共五百八十七萬一千元，堪信為
真實。上訴人等否認有擄人勒贖犯行及甲○○所辯，均係卸責之詞，不足採信，在理
由內依憑卷證資料，詳加指駁；並說明(一)「按擄人勒贖罪，固以意圖勒贖而為擄人之
行為時即屬成立，但勒取贖款，係該罪之目的行為，在被擄人未經釋放以前，其犯罪
行為仍在繼續進行之中。是上訴人對於某甲被擄時，雖未參與實施，而其出面勒贖，
即係在擄人勒贖之繼續進行中，參與該罪之目的行為，自應認為共同正犯。」本件甲
○○自始即基於擄人勒贖之犯意，意圖為不法得財，計劃綁架王育奇而向其父王進福
勒取贖金。乙○○於擄人之初固僅基於妨害自由之犯意，強行押走王育奇並私行拘禁
在甲○○住處，惟於擄人後之第二天，仍繼續參與甲○○擄人勒贖犯罪行為，並在擄
人行為繼續中打電話向王進福勒取贖款，並與甲○○共同取回贖款，朋分花用，揆之
上開說明，乙○○難辭擄人勒贖罪之共同正犯。(二)上訴人等取贖後而釋放被害人王育
奇，應依修正後刑法第三百四十七條第五項規定減輕其刑之理由。從形式上觀察，原
判決並無判決適用法則不當、或判決理由不備、理由矛盾、或應於審判期日調查之證
據未予調查之違法情形存在。上訴人等上訴意旨，置原判決所為之明白論斷於不顧，
專憑其個人意見，就原審採證認事職權之適法行使及原判決理由已詳細說明之事項，
漫事爭執，難認已符合首揭法定之第三審上訴要件。又被害人王進福指稱：八十九年
十二月二十七日二十一時三十五分許第一通勒贖電話係由甲○○打給伊的等語。而甲
○○、乙○○亦供稱：第一通勒贖電話是甲○○打給王進福等語。是八十九年十二月
二十七日二十一時三十五分許第一通勒贖電話係甲○○打給王進福，應堪認定。從而
卷附之王育奇第0000000000號行動電話與王進福之第000000000
0號行動電話往來資料雖無上開時間通話之紀錄，對於判決結果不生影響。甲○○上
訴意旨執以指摘原判決有認定事實不依證據之違法云云，不得執以指摘據為第三審上
訴之適法理由。再刑事訴訟法第三百七十九條第十款所稱「依本法應於審判期日調查
之證據」，指該證據在客觀上為法院認定事實及適用法律之基礎者而言。上訴人等上
訴意旨就原審究竟未調查何種符合上開情形之證據，及苟經調查，如何足以影響於判
決，均未依據訴訟資料具體指明。則其泛指原判決有前開條款之情事，即與法律規定
得為第三審上訴理由之違法情形不相適合。其上訴均違背法律上之程式，應予駁回。
據上論結，應依刑事訴訟法第三百九十五條前段，判決如主文。
中      華      民      國    九十二    年      三      月      七      日
                              最高法院刑事第十庭
                                  審判長法官  林  增  福
                                        法官  邵  燕  玲
                                        法官  吳  昆  仁
                                        法官  陳  世  雄
                                        法官  惠  光  霞
      右正本證明與原本無異
                                              書  記  官
中      華      民      國    九十二    年      三      月     十七     日


司法院資訊處製作；財團法人民間司法改革基金會備份。
